【裁判字號】    95,訴,1251
【裁判日期】    950912
【裁判案由】    殺人未遂等
【裁判全文】
臺灣臺中地方法院刑事判決              95年度訴字第1251號
公  訴  人  臺灣臺中地方法院檢察署檢察官
被      告  乙○○
選任辯護人  劉喜律師
上列被告因殺人未遂案件，經檢察官提起公訴（94年度偵緝字第
944號、95年度偵字第947、5792號），本院判決如下：
    主    文
乙○○共同傷害人之身體，處有期徒刑玖月。緩刑參年。
    犯罪事實
一、乙○○（起訴書誤載為甲○○）、戊○○（業經本院另行審
    結）均為丙○○（俟通緝到案後，由本院另行審結）之友人
    。丙○○與古元誠原係工作職場之同事，因古元誠於民國九
    十二年間某日，誤以為地下錢莊業者為丙○○之友人而透露
    丙○○行縱，致丙○○遭地下錢莊業者毆打，丙○○遂對古
    元誠心生不滿，於九十二年十二月十六日十八時許，向乙○○、戊○○提議共同教訓古元誠。丙○○、乙○○、戊○○
    旋於同日二十一時十五分許，共同基於傷害人之身體之犯意
    聯絡，見古元誠自外欲返回古元誠與古順發（即古元誠之父
    ）位於臺中市○○區○○路十八巷十九號住處，即在古元誠
    上址住處外即十八巷巷內，由丙○○持開山刀一支（長約四
    十公分，未扣案），乙○○、戊○○則分持鐵棍各一支（長
    均約四十、五十公分、空心材質，均未扣案），共同攻擊古
    元誠，致古元誠受有頭皮、背部、左前臂、右前臂、手指等
    多處撕裂傷並左手臂神經及多條伸肌肌腱斷裂等傷害，其等
    三人見古元誠流血倒地，旋即逃離現場，斯時古元誠之父古
    順發在上址住處聽見外面之吵雜聲並出外察看，見古元誠倒
    地受傷，即將古元誠送往中國醫藥大學附設醫院治療，嗣由
    古元誠報警處理後，經警循線查獲丙○○、戊○○，而查悉
    上情。
二、案經古元誠訴由臺中市警察局第六分局報請臺灣臺中地方法
    院檢察署檢察官偵查起訴。
    理    由
一、前揭犯罪事實，業據被告乙○○（下稱被告）於本院審理時
    坦白承認，並據告訴人即證人古元誠於警詢時證述及檢察官
    訊問時結證明確，且丙○○於警詢時及戊○○於警詢、偵查
    中均分別證述其等二人與被告確有持刀、棍共同毆打古元誠
    ，並致古元誠受有前揭傷害之事實。此外，復有古元誠受傷
    之相片五幀、中國醫藥大學附設醫院九十二年十二月二十日
    診斷證明書一件，及該醫院九十三年三月十七日函併附病歷
    資料一件，暨該醫院九十五年七月十一日（院管檔字第○九
    五○七○二四七○號）覆本院函併附古元誠病情意見一件附
    卷可證。且查：
  (一)又被告、戊○○二人係應丙○○之提議而共同教訓古元誠，
    且係由丙○○持前開開刀山及被告、戊○○二人分持前開鐵
    棍共同攻擊、傷害古元誠等情，業據被告陳明在卷，核與戊○○供承情節相符，足認被告、丙○○、戊○○三人就前揭
    傷害古元誠之犯行，互有犯意聯絡及行為分擔，則丙○○持
    前開開山刀攻擊、傷害古元誠部分，亦為傷害古元誠犯行中
    行為分工之一部，自無礙於被告與丙○○、戊○○三人共同
    傷害古元誠罪責之成立，至為明確。
  (二)再者，共犯戊○○於偵查中雖陳稱：我與乙○○都打古元誠
    的胸部、背部，古元誠的頭部是丙○○砍的等語。惟查，古
    元誠因受前揭傷害於九十二年十二月十六日送醫急診後，於
    同年月二十日即出院，且於送醫急診及住院期間，其生命現
    象均屬穩定，其所受前揭頭皮、背部、左前臂、右前臂、手
    指等多處撕裂傷並左手臂神經及多條伸肌肌腱斷裂等傷害，
    其中左前臂撕裂傷併多條伸肌肌腱斷裂部分，係由於刀傷所
    致等情，此觀前揭卷附中國醫藥大學附設醫院診斷證明書、
    病歷資料及病情意見甚明，則依古元誠送醫時所受前揭傷害
    之部位、當時刀傷等傷勢情形，顯難認古元誠係因送醫始免
    於導致死亡之結果。再參諸古元誠於警詢時證述：被告、丙○○、戊○○三人看到我倒地流血後逃走，那時我就爬起來
    喊「嘜走」，我父親古順發在上址住處聽見外面有吵雜聲就
    出來看並送我到醫院等語（見九十三年度偵字第四六二五號
    偵查卷四、五頁），及古元誠嗣於檢察官訊問時結證：丙○○用刀子砍我後背，丙○○、被告、戊○○三人打我的時間
    約有五分鐘等語（見九十五年度偵字第九四七號偵查卷二六
    、二七頁）。則丙○○究有無持刀往古元誠頭部砍殺，已非
    無疑。實則，丙○○、被告、戊○○於持前揭刀、棍毆擊古
    元誠之過程中，縱認其等三人有朝古元誠之胸部、背部乃至
    頭部方向攻擊之情事，惟衡諸當時古元誠遭毆擊之時間長達
    五分鐘，期間現場情形顯至為混亂，衡情其等三人應無餘暇
    慮及並準確算計究應擊傷被害人何處部位，自難以其等三人
    曾有朝被害人胸部、背部乃至頭部方向攻擊之情事，即遽認
    為其等三人具有殺人之主觀犯意。且當時長達五分鐘之期間
    ，亦無足以阻止丙○○、被告、戊○○可遂行殺害古元誠之
    客觀情狀發生，衡情丙○○、被告、戊○○倘果真有殺人之
    故意，顯可以所持之前開刀、棍密集攻擊被害人至死，又豈
    有於其等三人毆擊古元誠倒地後欲離開現場之際，仍有讓古
    元誠自地下爬起並向其等三人喊「嘜走」之可能。於此情形
    ，倘逕認被告、戊○○乃至丙○○主觀上係基於共同殺人之
    故意，而欲置古元誠於死，並因而遽為不利被告之認定，顯
    屬速斷。況被告與古元誠間素無怨隙，業據被告、古元誠陳
    明在卷。而被告係因丙○○、古元誠二人間之前揭細故，而
    應丙○○之提議欲共同教訓古元誠等情，亦如前述，足見被
    告、戊○○乃至丙○○與古元誠間，尚無深仇大恨，則其等
    三人實施本案犯行，亦難認有殺害古元誠之動機及必要，由
    此益見實難遽認被告主觀上有何致古元誠於死之殺人決意存
    在。從而，被告係基於傷害之故意而與丙○○、戊○○共同
    傷害古元誠，足堪認定。
  (三)綜上所述，足認被告自白確與事實相符。是本案事證明確，
    被告前揭傷害犯行，至堪認定，應依法論科。
二、論罪科刑：
  (一)被告乙○○行為後，刑法業於九十四年二月二日修正公布，
    於九十五年七月一日施行，且按行為後法律有變更者，適用
    行為時之法律，但行為後之法律有利於行為人者，適用最有
    利於行為人之法律，現行刑法第二條第一項訂有明文。此條
    規定乃與刑法第一條罪刑法定主義契合，而貫徹法律禁止溯
    及既往原則，係規範行為後法律變更所生新舊法律比較適用
    之準據法，是刑法第二條本身雖經修正，但刑法第二條既屬
    適用法律之準據法，本身尚無比較新舊法之問題，應一律適
    用裁判時之現行刑法第二條規定，以決定適用之刑罰法律，
    先予敘明。又以本次刑法修正之比較新舊法，應就罪刑有關
    之共犯、未遂犯、想像競合犯、牽連犯、連續犯、結合犯，
    以及累犯加重、自首減輕暨其他法定加減原因與加減例等一
    切情形，綜其全部罪刑之結果而為比較，最高法院九十五年
    五月二十三日著有九十五年度第八次刑庭會議決議可資參照
    。經查，刑法第二百七十七條第一項之傷害罪，法定刑得科
    銀元一千元以下罰金，依修正後刑法施行法增訂第一條之一
    ：「中華民國九十四年一月七日刑法修正施行後，刑法分則
    編所定罰金之貨幣單位為新臺幣。九十四年一月七日刑法修
    正時，刑法分則編未修正之條文定有罰金者，自九十四年一
    月七日刑法修正施行後，就其所定數額提高為三十倍。但七
    十二年六月二十六日至九十四年一月七日新增或修正之條文
    ，就其所定數額提高為三倍」及刑法第三十三條第五款修正
    為：「主刑之種類如下：五、罰金：新臺幣一千元以上，以
    百元計算之」等規定觀之，依修正後之法律，刑法第二百七
    十七條第一項傷害罪所得科處之罰金刑最高為新臺幣三萬元
    、最低為新臺幣一千元，然依被告行為時之刑罰法律，即罰
    金罰鍰提高標準條例第一條前段規定之提高倍數十倍及修正
    前刑法第三十三條第五款規定之罰金最低額一元計算，前開
    傷害罪之罰金刑，最高為銀元一萬元，最低額為銀元十元，
    若換算為新臺幣，最高額雖與新法同為新臺幣三萬元，然最
    低額僅為新臺幣三十元。則此部分自以被告行為時關於科處
    罰金刑之法律較有利於被告。再者，被告、丙○○、戊○○
    三人間就前揭傷害犯行，互有犯意聯絡及行為分擔，亦即本
    案無論依修正前、後刑法第二十八條之規定，均無礙於其等
    三人共同正犯之成立。經本院綜合比較上開罰金刑、共同正
    犯等規定之結果，以被告行為時之規定較有利於被告，亦即
    應適用修正前刑法之相關規定及罰金罰鍰提高標準條例第一
    條前段規定，予以論處。
  (二)是核被告所為，係犯刑法第二百七十七條第一項之傷害罪。
    被告係基於傷害之犯意，而為本案前揭傷害犯行，有如前述
    ，則公訴意旨認被告前揭犯行，應依刑法第二百七十一條第
    一項、第二項之殺人未遂罪處斷，尚有未洽，惟其起訴基本
    社會事實相同，本院自應予審理，並依法變更起訴法條。
  (三)被告、丙○○、戊○○三人間就前揭傷害犯行，互有犯意聯
    絡及行為分擔，為共同正犯。
  (四)爰審酌被告前曾因竊盜罪經法院判處罰金銀元四千元之刑事
    犯罪紀錄，有臺灣臺中地方法院檢察署刑案資料查註紀錄表
    及臺灣高等法院被告前案紀錄表附卷可按，其素行非佳，且
    被告時值青壯，不思以正當途徑為他人排解紛爭，僅因丙○○及告訴人古元誠間之細故，即與丙○○、戊○○共同傷害
    古元誠，犯罪動機至非良善，且其等三人持刀、鐵棍傷害他
    人之手段，惡性非輕，暨告訴人所受傷勢非輕，惟兼衡酌被
    告犯後坦承本案犯行，已與告訴人古元誠達成和解並賠償告
    訴人損害，有和解書一件附卷可按，犯後態度尚佳、已具悔
    意等一切情狀，量處如主文所示之刑，以示懲儆。再查，被
    告前雖曾因竊盜罪經法院判處罰金銀元四千元，惟其前未曾
    受有期徒刑以上刑之宣告，有臺灣臺中地方法院檢察署刑案
    資料查註紀錄表及臺灣高等法院被告全國前案紀錄表各一件
    在卷可按，且被告除坦承本案犯行外，業與告訴人古元誠達
    成和解並賠償損害，告訴人於本院準備程序期日亦當庭表示
    願意原諒被告，有本院準備程序筆錄、和解書在卷可稽（見
    本院卷一五六、一五九、一六○頁），且被告目前亦有正當
    工作，有員工在職證明書附卷可按（見本院卷一七五頁），
    茲念被告因一時失慮，致罹刑章，被告經此起訴審判，當知
    所警惕，信無再犯之虞，本院認所宣告之刑以暫不執行為適
    當，併予宣告緩刑三年，以啟自新。又參諸「犯罪在新法施
    行前，新法施行後，緩刑之宣告，應適用新法第七十四條之
    規定」（最高法院九十五年第八次刑事庭會議決議意旨參照
    ），則本案關於宣告被告緩刑部分，自應適用修正後刑法第
    七十四條第一項第一款之規定，附此敘明。
  (五)又丙○○、被告、戊○○分別持有之開山刀一支、鐵棍一支
    、鐵棍一支，雖係供犯本案傷害犯行所用之物，且依序為丙○○、被告、戊○○所有之物等情，固據共犯丙○○陳明在
    卷，且為被告所自承，惟前開開山刀及鐵棍均未扣案，且無
    積極證據證明係屬槍砲彈藥刀械管制條例規定之刀械而認係
    違禁物，又其樣式均未能特定，又前開鐵棍二支均已丟棄、
    開山刀則為丙○○所帶走等情，分據被告及戊○○陳明在卷
    （見本院卷九一、二○九頁），為免日後執行之困難，爰均
    不宣告沒收，併予敘明。
三、至本案共同被告丙○○部分，經本院合法傳喚、拘提未到案
    ，顯已逃匿，俟經通緝到案後，由本院另行審結，附此敘明
    。
據上論斷，應依刑事訴訟法第二百九十九條第一項前段、第三百
條，刑法第二條第一項前段、（修正前）第二十八條、第二百七
十七條第一項、第七十四條第一項第一款，罰金罰鍰提高標準條
例第一條前段，判決如主文。
本案經檢察官洪志明、丁○○到庭執行職務。
中    華    民    國    95    年    9     月    12    日
                  刑事第九庭    審判長法  官  陳得利
                                      法  官  莊秋燕
                                      法  官  何世全
以上正本證明與原本無異。
如不服本判決，應於送達後十日內向本院提出上訴狀（須附繕本
），上訴於臺灣高等法院臺中分院。
                                      書記官  童洪芳美
中    華    民    國    95    年    9     月    12    日
附錄論罪科刑法條：
刑法第二百七十七條第一項
傷害人之身體或健康者，處三年以下有期徒刑、拘役或一千元以
下罰金。


司法院資訊處製作；財團法人民間司法改革基金會備份。
